臺灣高等法院刑事判決
110年度上易字第1732號
上  訴  人  臺灣臺北地方檢察署檢察官
被      告  杜耘  


上列上訴人因被告侵占案件，不服臺灣臺北地方法院110年度審
易字第211號，中華民國110年8月30日第一審判決（起訴案號：
臺灣臺北地方檢察署109年度偵字第24234號、110年度偵字第108
5號），提起上訴，本院判決如下：
    主  文
原判決撤銷。
杜耘犯業務侵占罪，處有期徒刑拾月。緩刑貳年。
    事  實
一、杜耘於民國108年12月16日至109年7月29日期間，擔任社團
    法人臺灣食品保護協會(下稱食保協會)所聘僱之專任秘書，
    惟自108年12月13日起即與前任專任秘書進行工作交接，由
    其1人職司食保協會諸如收取社員費用、報繳稅金、辦理研
    討會、定時轉匯自身薪資等所有行政庶務事項，為從事業務
    之人。詎杜耘因自身家庭債務問題需錢孔急，竟意圖為自己
    不法所有，基於業務侵占犯意，接續於108年12月13日至109
    年7月28日期間，以如附表所示方式將食保協會託付其業務
    上所持有管領之存款共新臺幣（下同）104萬7,798元自帳戶
    中提領、轉匯，扣除其任職期間應得之薪資27萬5,495元【
    計算式：月薪37,132元（含勞健保及提領退休金7,928元）×
    工作月數（16/31＋6＋28/31）＝275,495元，元以下四捨五入
    】及代墊理監事餐費支出1,000元後，將餘款77萬1,303元（
    計算式：1,047,798元－275,495元－1,000元＝771,303元）均
    侵占入己。嗣因時任食保協會理事長陳家揚（起訴書誤載為
    李家揚，經原審公訴檢察官當庭更正）於109年7月29日，因
    多次催促杜耘繳交工作成果均遭置之不理，察覺有異，遂清
    查食保協會存款明細，始悉上情。
二、案經社團法人臺灣食品保護協會訴由臺灣臺北地方檢察署（
    下稱臺北地檢署）檢察官偵查起訴。
    理  由
一、證據能力：
　　按被告以外之人，於審判外之陳述，雖不符刑事訴訟法第15
    9條之1至第159條之4之規定，而經當事人於審判程序同意作
    為證據，法院審酌該言詞陳述或書面陳述作成時之情況，認
    為適當者亦得為證據。當事人、代理人或辯護人於法院調查
    證據時，知有第159條第1項不得為證據之情形，而未於言詞
    辯論終結前聲明異議者，視為有前項之同意。刑事訴訟法第
    159條之5定有明文。本案下列所引用被告以外之人於審判外
    之陳述，檢察官、被告杜耘均同意作為證據，且迄本案言詞
    辯論終結時均未聲明關於證據能力之異議，本院審酌該證據
    資料製作時之情況，亦無違法不當或證明力明顯過低之瑕疵
    ，以之作為證據應屬適當，依上開規定，認該供述證據具證
    據能力。至卷內所存經本判決引用之非供述證據部分，經核
    與本件待證事實均具有關聯性，且無證據證明係違反法定程
    序所取得，依刑事訴訟法第158條之4反面解釋，均有證據能
    力。
二、認定事實：
    訊據被告就上開犯罪事實坦承不諱（見本院卷第129頁），
    核與證人陳家揚指訴情節相符，並有華南銀行臺大分行食保
    協會帳戶存款交易明細、臨櫃取款憑條翻拍照片、被告臨櫃
    取款監視錄影畫面截圖、告訴人食保協會之法人登記證、專
    任秘書工作交接單、勞工保險加保申報表、被告提領紀錄、
    侵占金額及告訴人所受損害統計表、109年1月17日理監事聯
    席會議會議紀錄、被告與陳家揚通訊軟體LINE對話紀錄截圖
    、電子郵件影本、勞保局滯納金繳款單、健保局滯納金欠費
    明細表、受理案件三聯單等件在卷可稽，堪認被告上開任意
    性自白應與事實相符而可採信。本案事證明確，被告犯行堪
    以認定，應依法論科。
三、論罪：
　㈠被告於如附表編號一至五所示行為後，刑法第336條雖於108
    年12月25日修正公布，並於同年月27日施行，將該條規定得
    併科罰金之金額由「三千元以下罰金」修正為「九萬元以下
    罰金」。然修正前所定罰金數額，已依刑法施行法第1條之1
    第2項前段規定提高為30倍，本次修法係將該罰金數額調整
    換算後予以明定，並未變更實質內容，不生有利或不利被告
    之影響，尚無新舊法比較之問題，爰逕行適用修正後之規定
    。
　㈡核被告所為，係犯刑法第336條第2項業務侵占罪。
　㈢被告於如附表編號一至七十二所示時間，接續侵占告訴人存
    款之犯行，係本於單一犯意，在密切接近之時間、地點實施
    ，侵害同一法益，各行為之獨立性極為薄弱，依一般社會健
    全概念，在時間差距上難以強行分開，在刑法評價上，以視
    為數個舉動之接續施行，合為包括之一行為予以評價，較為
    合理，應論以接續犯之一罪。
四、撤銷改判之理由：
　㈠原審同認被告犯刑法第336條第2項之業務侵占罪，予以論罪
    科刑，固非無見，然被告於本院與告訴人達成調解，並已給
    付告訴人103萬元，有本院110年12月30日準備程序筆錄、告
    訴人刑事訴訟陳述意見㈡狀、存款交易明細查詢結果表在卷
    可稽（參本院卷第97、133至137頁），原審未及審酌於此，
    所科處之刑度、所諭知之緩刑宣告及沒收部分即均有未洽。
    檢察官以被告未填補告訴人之損害、原審量刑過輕為由提起
    上訴，固非有據，然原審既具上開未及審酌之處，量刑基礎
    即有變動，基於罪刑不可分之原則，應由本院予以撤銷改判
    。
　㈡爰審酌被告身為告訴人所聘僱之專任秘書，本應盡忠職守為
    告訴人謀取利益，不得違背任務，詎為清償自身及家庭債務
    ，不圖以正途賺取財富，竟於任職短短7個多月期間，即接
    續侵占其業務上所持有之款項達77萬1,303元，造成告訴人
    財產上損失，嚴重破壞社會秩序，然考被告並無前科，有本
    院被告前案紀錄表可稽，且犯後坦承犯行，並已如數賠償告
    訴人所受損害，犯後態度尚佳，復據告訴人表示被告已依其
    要求全數給付，同意給予緩刑之機會等語（見本院卷第131
    頁），兼衡以被告犯罪之動機、目的、手段、利得及其自述
    現在民間行號擔任一般行政職務之生活狀況、大學畢業之智
    識程度等一切情狀，量處如主文第2項所示之刑。而被告既
    就所侵占款項全數賠償予告訴人，堪認本案犯罪所得已依刑
    法第38條之1第5項規定實際合法發還被害人，爰不予宣告沒
    收，併此敘明。
五、緩刑諭知：
　　被告前未曾因故意犯罪而受有期徒刑以上刑之宣告，其因一
    時失慮致罹刑章，然已於犯後坦承犯行、表達悔意，且與告
    訴人達成調解並全數賠償損害，已如前述，歷此教訓應知警
    惕而無再犯之虞，本院認其所受刑之宣告以暫不執行為適當
    ，爰依刑法第74條第1項第1款，宣告被告緩刑2年，以啟自
    新。
據上論斷，應依刑事訴訟法第369條第1項前段、第364條、第299
條第1項前段，刑法第336條第2項、第74條第1項第1款，刑法施
行法第1條之1第1項，判決如主文。
本案經檢察官徐則賢、林岫璁提起公訴，檢察官黃思源提起上訴
，檢察官陳慧玲、朱婉綺到庭執行職務。
中　　華　　民　　國　　111 　年　　2 　　月　　24　　日
                  刑事第八庭  審判長法　官  陳世宗
                                    法　官  呂寧莉
                                    法　官  林呈樵
以上正本證明與原本無異。
不得上訴。
                                    書記官  謝雪紅　　
中　　華　　民　　國　　111 　年　　2 　　月　　24　　日
附表
編號 日期 告訴人收入金額 （新臺幣） 告訴人收入事由 被告提領金額 （新臺幣） 被告提領方法 證據出處 一 108年12月13日 - - 20,000 在華南銀行臺大分行臨櫃提領現金 他卷第37頁、偵24234卷第19、147、175頁 二 108年12月18日 - - 30,000  他卷第37頁、偵24234卷第19、148、175頁 三 108年12月21日 266 TAFP 2020利息 - - 他卷第37頁、偵24234卷第19、175頁 四 108年12月24日 87 TAFP 2020利息 - - 他卷第37頁、偵24234卷第19、175頁 五 108年12月25日 261 TAFP 2020利息 35,000 在華南銀行臺大分行臨櫃提領現金 他卷第37頁、偵24234卷第19、149、175頁 六 108年12月30日 174 TAFP 2020利息 45,000  他卷第37頁、偵24234卷第19、150、175頁 七  174 TAFP 2020利息   他卷第37頁、偵24234卷第19、175頁 八 109年1月6日 - - 30,000  他卷第37頁、偵24234卷第151、175頁 九 109年1月14日 - - 25,000  他卷第37頁、偵24234卷第152、175頁 十 109年1月16日 - - 20,000  他卷第37頁、偵24234卷第153、175頁 十一 109年1月20日 - - 25,000  他卷第37頁、偵24234卷第154、175頁 十二 109年1月22日 - - 36,830 臨櫃轉帳 他卷第38頁、偵24234卷第19、175頁 十三 109年1月30日 261 TAFP 2020利息 - - 他卷第38頁、偵24234卷第19、175頁 十四  174 TAFP 2020利息   他卷第38頁、偵24234卷第19、175頁 十五  174 TAFP 2020利息   他卷第38頁、偵24234卷第19、175頁 十六  87 TAFP 2020利息   他卷第38頁、偵24234卷第20、175頁 十七 109年1月31日 - - 25,000 在華南銀行臺大分行臨櫃提領現金 他卷第38頁、偵24234卷第20、155、175頁 十八 109年2月5日 - - 20,000  他卷第38頁、偵24234卷第20、29、156、175頁 十九 109年2月18日 - - 25,000  他卷第38頁、偵24234卷第20、29、157、175頁 二十 109年2月20日 35,000 品勝-新入會 2020年費 - - 他卷第38頁、偵24234卷第20、175頁 二一 109年2月24日 87 TAFP 2020利息 - - 他卷第38頁、偵24234卷第20、175頁 二二 109年2月25日 261 TAFP 2020利息 - - 他卷第38頁、偵24234卷第20、175頁 二三 109年2月27日 - - 36,330 臨櫃轉帳 他卷第38頁、偵24234卷第20、30、175頁 二四  - - 20,000 在華南銀行臺大分行臨櫃提領現金 他卷第38頁、偵24234卷第20、158、175頁 二五 109年3月2日 174 TAFP 2020利息 - - 他卷第38頁、偵24234卷第20、175頁 二六  174 TAFP 2020利息   他卷第38頁、偵24234卷第20、175頁 二七 109年3月3日 - - 20,000 在華南銀行臺大分行臨櫃提領現金 他卷第38頁、偵24234卷第20、30、159、175頁 二八 109年3月11日 - - 15,000  他卷第38頁、偵24234卷第20、31、160、175頁 二九 109年3月16日 - - 20,000  他卷第38頁、偵24234卷第20、31、161、175頁 三十 109年3月19日 - - 25,000  他卷第38頁、偵24234卷第20、32、162、176頁 三一 109年3月24日 87 TAFP 2020利息 - - 他卷第38頁、偵24234卷第20、176頁 三二 109年3月25日 261 TAFP 2020利息 - - 他卷第38頁、偵24234卷第20、176頁 三三 109年3月27日 - - 25,000 在華南銀行臺大分行臨櫃提領現金 他卷第38頁、偵24234卷第20、32、163、176頁 三四 109年3月30日 174 TAFP 2020利息 -  他卷第39頁、偵24234卷第20、176頁 三五  174 TAFP 2020利息   他卷第39頁、偵24234卷第20、176頁 三六 109年3月31日 30,000 大江2020年費 36,800 臨櫃轉帳 他卷第39頁、偵24234卷第20、176頁 三七 109年4月16日 - - 30,000 在華南銀行臺大分行臨櫃提領現金 他卷第39頁、偵24234卷第20、33、164、176頁 三八 109年4月21日 30,000 光泉2020年費 - - 他卷第39頁、偵24234卷第20、176頁 三九 109年4月24日 87 TAFP 2020利息 - - 他卷第39頁、偵24234卷第20、176頁 四十 109年4月27日 199 TAFP 2020利息 - - 他卷第39頁、偵24234卷第20、176頁 四一 109年4月29日 30,000 振誠2020年費 35,100 臨櫃轉帳 他卷第39頁、偵24234卷第20、33、176頁 四二 109年4月30日 133 TAFP 2020利息 25,000 在華南銀行臺大分行臨櫃提領現金 他卷第39頁、偵24234卷第20、165、176頁 四三  174 TAFP 2020利息   他卷第39頁、偵24234卷第20、176頁 四四  37,985 如新+年會廣告稿   他卷第39頁、偵24234卷第21、176頁 四五  30,000 振芳2020年費   他卷第39頁、偵24234卷第21、176頁 四六 109年5月5日 - - 36,800 溢領4月薪資 他卷第39頁、偵24234卷第21、176頁 四七 109年5月12日 30,000 黑松2020年費 - - 他卷第39頁、偵24234卷第21、176頁 四八 109年5月13日 - - 30,000 在華南銀行臺大分行臨櫃提領現金 他卷第39頁、偵24234卷第21、34、166、176頁 四九 109年5月18日 30,000 3M（莆菘）2020年費 - - 他卷第39頁、偵24234卷第21、176頁 五十 109年5月22日 - - 22,000 在華南銀行臺大分行臨櫃提領現金 他卷第39頁、偵24234卷第21、34、167、176頁 五一 109年5月25日 199 TAFP 2020利息 - - 他卷第39頁、偵24234卷第21、176頁 五二  87 TAFP 2020利息 - - 他卷第39頁、偵24234卷第21、176頁 五三 109年5月28日 - - 44,800 臨櫃轉帳 他卷第39頁、偵24234卷第21、176頁 五四 109年6月1日 133 TAFP 2020利息 - - 他卷第39頁、偵24234卷第21、176頁 五五  174 TAFP 2020利息 - - 他卷第40頁、偵24234卷第21、176頁 五六 109年6月5日 - - 10,000 在華南銀行臺大分行臨櫃提領現金 他卷第40頁、偵24234卷第21、35、168、176頁 五七 109年6月10日 30,000 安麗2020年費 - - 他卷第40頁、偵24234卷第21、176頁 五八 109年6月12日 - - 20,000 在華南銀行臺大分行臨櫃提領現金 他卷第40頁、偵24234卷第21、35、169、177頁 五九 109年6月18日 - - 18,000  他卷第40頁、偵24234卷第21、36、170、177頁 六十 109年6月21日 49 TAFP 2020利息 - - 他卷第40頁、偵24234卷第21、177頁 六一 109年6月24日 87 TAFP 2020利息 38,300 臨櫃轉帳 他卷第40頁、偵24234卷第21、177頁 六二 109年6月29日 199 109年6月24日 - - 他卷第40頁、偵24234卷第21、177頁 六三 109年6月30日 133 TAFP 2020利息 32,113 在華南銀行臺大分行臨櫃提領現金 他卷第40頁、偵24234卷第21、36、171、177頁 六四  174 TAFP 2020利息 -  他卷第40頁、偵24234卷第21、177頁 六五 109年7月3日 - - 18,500 臨櫃轉帳 他卷第40頁、偵24234卷第21、177頁 六六 109年7月8日 - - 20,000 在華南銀行臺大分行臨櫃提領現金 他卷第41頁、偵24234卷第22、37、172、177頁 六七 109年7月15日 - - 32,500 臨櫃轉帳 他卷第41頁、偵24234卷第22、177頁 六八 109年7月17日 - - 29,133 在華南銀行臺大分行臨櫃提領現金 他卷第41頁、偵24234卷第22、37、173、177頁 六九 109年7月24日 87 TAFP 2020利息 27,292  他卷第41頁、偵24234卷第22、38、174、178頁 七十 109年7月27日 199 TAFP 2020利息 - - 他卷第41頁、偵24234卷第22、178頁 七一 109年7月28日 - - 7000 臨櫃轉帳 他卷第41頁、偵24234卷第22、178頁 七二  - - 36,300 臨櫃轉帳 他卷第41頁、偵24234卷第22、178頁 共提領    1,047,798元   
附錄：本案論罪科刑法條全文　　　　　　　　　　　　　　
中華民國刑法第336條
對於公務上或因公益所持有之物，犯前條第1項之罪者，處1年以
上7年以下有期徒刑，得併科15萬元以下罰金。
對於業務上所持有之物，犯前條第1項之罪者，處6月以上5年以
下有期徒刑，得併科9萬元以下罰金。
前二項之未遂犯罰之。